【裁判字號】    92,竹小,198
【裁判日期】    920731
【裁判案由】    履行契約
【裁判全文】
台灣新竹地方法院民事判決  九十二年度竹小字第一九八號
    原      告    北區房屋仲介股份有限公司
    法定代理人    丙○○
    訴訟代理人    乙○○
    被      告    甲○○
右當事人間請求履行契約事件，本院判決如左：
    主      文
被告應給付原告新台幣（下同）伍萬貳仟元，及自民國九十二年三月十九日起至清償
日止，按年息百分之五計算之利息。
訴訟費用新台幣壹仟零參拾元由被告負擔。
本判決得假執行。
    事實及理由
壹、原告方面：
一、聲明：如主文第一項所示。
二、陳述：被告於民國（下同）九十一年十二月十二日與原告簽立買賣議價委託書，
    委託原告購買訴外人韋蕭秋妹所有坐落於新竹縣竹東鎮○○路五十一巷十一弄一
    號房屋，依系爭委託書第四條之約定，被告應於銷售成交時給付原告服務報酬，
    為成交價之百分之二，並於簽約時以現金一次給付，惟被告於九十一年十二月十
    二日以總價二百六十萬元向韋蕭秋妹購買前開房屋，買賣雙方並簽訂正式不動產
    買賣契約書，依約被告應支付原告服務費用共五萬二千元，惟被告經原告請求卻
    拒絕給付前開服務費用，被告之行為顯然違反系爭委託書之約定，而被告經原告
    以電話及存證信函通知被告前至原告處繳付前開款項，均未獲置理，為此，爰依
    契約之法律關係，請求被告給付服務費用五萬二千元，及自支付命令送達翌日起
    （即九十二年三月十九日）之法定遲延利息。
三、對於被告抗辯所為之陳述：該買賣雙方在不動產買賣契約書中第十四條第二項約
    定「如因本標的及屋齡因素以致相對人（即被告）無法辦理房屋貸款則雙方無條
    件解除契約」等字樣，然本件是因被告個人信用問題以致無法辦理貸款。買賣雙
    方也因此而訴訟，經本院九十二年竹北簡字第七二號判決被告敗訴確定，被告抗
    辯洵無足採。
四、證據：買賣議價委託書影本、不動產買賣契約書影本及存證信函影本各一份為證
    。
貳、被告方面：
一、聲明：請求駁回原告之訴。
二、陳述：系爭房屋在買賣時因聲請銀行貸款未獲核准，所以被告與訴外人韋蕭秋妹
    簽立之不動產買賣契約不成立。
參、得心證之理由：
一、原告主張被告於九十一年十二月十二日與原告簽立買賣議價委託書，委託原告購
    買訴外人韋蕭秋妹所有坐落於新竹縣竹東鎮○○路五十一巷十一弄一號房屋，依
    系爭委託書第四條之約定，銷售成交時給付原告服務報酬，為成交價之百分之二
    ，並於簽約時以現金一次給付，惟被告於九十一年十二月十二日以總價二百六十
    萬元向韋蕭秋妹購買前開房屋，買賣雙方並簽訂正式不動產買賣契約書，依約被
    告應支付原告服務費用共五萬二千元，惟被告經原告請求卻拒絕給付前開服務費
    用，被告之行為顯然違反系爭委託書之約定，為此，爰依約請求被告給付服務費
    用五萬二千元及自支付命令送達翌日起之法定遲延利息等語。被告則以：系爭房
    屋在買賣時因聲請銀行貸款未獲核准，所以被告與訴外人韋蕭秋妹簽立之不動產
    買賣契約不成立等語資為抗辯。
二、查原告主張之右開事實，業據其提出買賣議價委託書影本、不動產買賣契約書影
    本及存證信函影本各一份為證，且為被告所不爭執，堪信屬實。被告雖抗辯，其
    與訴外人韋蕭秋妹所簽立之不動產買賣契約，因其個人信用因素，致銀行貸款無
    法核准，買賣契約即未成立等語，惟查，兩造所簽訂之上開買賣議價委託書第四
    條約定：「乙方（即原告）為甲方（即被告）仲介本宗不動產，甲方應於成交時
    給付乙方服務報酬，為成交價之百分之二，並於簽約時以現金一次給付」等字樣
    ，亦即於被告與訴外人韋蕭秋妹簽訂不動產買賣契約書時，即應給付原告成交價
    百分之二之服務費用。至系爭不動產於成交後，被告聲請銀行貸款未獲核准部分
    ，上開兩造所簽訂之契約並無被告得因此拒絕給付服務費用之約定，且此事由又
    非可歸責於原告所致，原告亦無其他違反對於被告之義務之行為，被告自不能執
    此拒付服務費用至明，其此部分之抗辯，顯無理由。
三、綜上可知，本件被告與訴外人韋蕭秋妹就系爭房屋簽立之不動產買賣契約既已成
    立、有效，依上開兩造簽立之買賣議價委託書中第四條之約定，被告應於銷售成
    交時給付原告服務報酬，為成交價之百分之二，並於簽約時以現金一次給付，又
    依該不動產買賣契約書所載成交價為二百六十萬元，則原告依約請求依成交價百
    分之二計算即五萬二千元服務報酬及自支付命令送達之翌日起算（九十二年三月
    十九日）之法定遲延利息，即屬正當，應予准許。
四、本件係為被告敗訴之小額訴訟判決，應依職權宣告假執行。
中      華      民      國    九十二    年      七      月    三十一    日
                                  臺灣新竹地方法院民事第二庭
~B法      官  滕治平
右為正本係照原本作成。
如對本判決上訴，須於判決送達後廿日內向本院提出上訴狀。
~B法院書記官  洪儷容
中      華      民      國    九十二    年      八      月      一      日


司法院資訊處製作；財團法人民間司法改革基金會備份。
